【裁判字號】    98,訴,2800
【裁判日期】    981105
【裁判案由】    強盜
【裁判全文】
臺灣臺中地方法院刑事判決              98年度訴字第2800號
公  訴  人  臺灣臺中地方法院檢察署檢察官
被      告  甲○○
                    國民
指定辯護人  本院公設辯護人乙○○
上列被告因強盜案件，經檢察官提起公訴（九十八年度偵字第一
六三三七號），本院判決如下：
    主    文
甲○○犯攜帶兇器強盜罪，累犯，處有期徒刑柒年陸月，扣案安
全帽壹頂、口罩壹個、手套壹雙、西瓜刀壹把，均沒收。
    犯罪事實
一、甲○○前於民國八十九年間，因施用第一、二級毒品案件，
    經臺灣南投地方法院以八十八年度訴字第二六０號分別判處
    有期徒刑十月、五月，應執行有期徒刑一年確定；復因施用
    第二級毒品案件，經臺灣南投地方法院以八十九年度投刑簡
    字第二六一號判處有期徒刑六月確定；又因偽造文書案件，
    經臺灣南投地方法院以八十九年度易字第七一一號判處有期
    徒刑四月；再因違反毒品危害防制條例案件，經臺灣高等法
    院臺中分院以八十九年度上訴字第二二六三號維持臺灣南投
    地方法院八十九年度訴字第三八五號判處有期徒刑一年、七
    月；另因偽造文書案件，經臺灣高等法院臺中分院以八十九
    年度上訴字第二二四五號維持臺灣南投地方法院八十九年度
    訴字第二一五號判處有期徒刑一年（上開偽造文書、毒品危
    害防制條例等四罪，嗣經臺灣高等法院臺中分院合併定應執
    行有期徒刑二年五月確定），上開案件經接續執行後，於九
    十四年三月五日縮刑期滿執行完畢而於翌日出監。復於九十
    五年間，因違反毒品危害防制條例案件，經本院以九十五年
    度訴字第一四七四號分別判處有期徒刑八月、五月；又因違
    反毒品危害防制條例案件，經臺灣南投地方法院以九十六年
    度訴字第五二號分別判處有期徒刑九月、六月；再因詐欺案
    件，經臺灣南投地方法院以九十六年度投刑簡字第二四四號
    判處有期徒刑五月，上開五罪再經臺灣南投地方法院以九十
    六年度聲減字第一一九九號分別減為有期徒刑四月、二月十
    五日、四月十五日、三月、二月十五日確定，嗣經接續執行
    後，甫於九十七年三月三十一日縮短刑期假釋出監並付保護
    管束，並於九十七年四月四日因假釋期滿未經撤銷視為執行
    完畢。詎其竟不知悔改，先向不知情之友人洪文聰商借車牌
    號碼ＪＰＭ－一九二號重型機車使用，復將該車牌以老虎鉗
    卸下置放在機車置物箱中以躲避查緝（老虎鉗亦置於機車置
    物箱內），準備完成後，即意圖為自己不法之所有犯意，於
    九十八年七月二日十六時三十分許，騎乘該部機車且攜帶其
    所有客觀上具有危險性，足以對人之生命、身體產生危害而
    可供兇器使用之西瓜刀一把，前往位在臺中縣大里市○里路
    四八一巷二弄一五八號之「啟麟批發商店」前等待。甲○○
    將機車停放於該啟麟批發商店前後，因見店內收銀臺附近僅
    有員工丙○○一人在場，即頭戴其所有之白色全罩式安全帽
    、口戴其所有之口罩、手戴其所有之棉質手套進入上開批發
    商店至丙○○所在之收銀櫃檯前，隨即自腰際掏出上開西瓜
    刀，惟因未持好西瓜刀導致西瓜刀掉落在地面上，然丙○○
    見甲○○之打扮及掉落在地面之西瓜刀，已心生恐懼至不能
    抗拒而害怕地往櫃臺後方逃跑，甲○○見狀即繞過櫃臺而逕
    自由收銀臺抽屜中取走現金新臺幣（下同）十萬八千元。甲
    ○○以此脅迫方式至使丙○○不能抗拒而強盜現金得手後，
    旋即騎乘上開機車逃離現場。因丙○○已立即前往賣場辦公
    室告知負責人林俊麟上情，林俊麟隨即報警處理並自行駕駛
    自小客車前往追捕甲○○。恰甲○○逃離途中，因強盜而得
    之現金不慎灑落地面而迫使其停車撿拾，而為追趕而至之林
    俊麟以駕駛之自小客車將甲○○之機車撞倒，且與隨即獲報
    趕到之員警共同將其制伏，並查獲上揭安全帽一頂、口罩一
    個、手套一雙、西瓜刀一把、水果刀一把、手機SIM卡一片
    、鑰匙四支，與其所奪取之現金十萬三千元（已發還被害人
    林俊麟，另遺落之五千元並未尋獲），並於上開機車置物箱
    內扣得老虎鉗一支、注射針筒二支及機車車牌一面，始查悉
    上情。
二、案經臺中縣警察局霧峰分局報告臺灣臺中地方法院檢察署檢
    察官偵查起訴。
    理    由
壹、證據能力部分：按被告以外之人（包括證人、鑑定人、告訴
    人、被害人及共同被告等）於審判外之陳述雖不符刑事訴訟
    法第一百五十九條之一至之四等四條之規定，而經當事人於
    審判程序同意作為證據，法院審酌該言詞陳述或書面陳述作
    成時之情況，認為適當者，亦得為證據；當事人、代理人或
    辯護人於法院調查證據時，知有刑事訴訟法第一百五十九條
    第一項不得為證據之情形，而未於言詞辯論終結前聲明異議
    者，視為有前項之同意，同法第一百五十九條之五定有明文
    。立法意旨在於傳聞證據未經當事人之反對詰問予以核實，
    原則上先予排除。惟若當事人已放棄反對詰問權，於審判程
    序中表明同意該等傳聞證據可作為證據；或於言詞辯論終結
    前未聲明異議，基於尊重當事人對傳聞證據之處分權，及證
    據資料愈豐富，愈有助於真實發見之理念，且強化言詞辯論
    主義，使訴訟程序得以順暢進行，上開傳聞證據亦均具有證
    據能力。查檢察官、公設辯護人及被告甲○○對於本案卷內
    相關證人之證述、文書卷證資料，於本院九十八年九月十四
    日行準備程序中、本院九十八年十月二十二日審理中並未就
    有何於刑事訴訟法第一百五十九條第一項不得為證據之情形
    於本院言詞辯論終結前聲明異議，且有關本案諸證人之證述
    、文書卷證資料亦經本院於審理期日逐一提示、朗讀，並告
    以要旨，本院復審酌相關證人證述筆錄製成、文書卷證資料
    取得，並無證據顯示有何違背程序規定情事，依據上述之說
    明，均應具有證據能力。
貳、得心證之理由：
一、訊據被告甲○○於本院審理時固坦承有攜帶扣案西瓜刀一支
    ，頭戴白色全罩式安全帽、口戴口罩、手戴棉質手套進入上
    開批發商店，並走至證人丙○○所在之收銀櫃檯前，嗣並進
    入該櫃臺內，自收銀機裡取走十萬八千元之現金等情，惟矢
    口否認有何加重強盜犯行，辯稱：伊當時雖然有帶西瓜刀進
    入上揭啟麟批發商店內，然伊是將有紙製護套之西瓜刀插在
    褲腰裡，當伊走到丙○○所在之櫃檯前時，刀子就從褲管裡
    面掉落在地上，可能是刀子掉下去有聲音，被丙○○看到，
    她自己受到驚嚇而喊搶劫，伊都沒有說話，當時有一個客人
    在結帳，而被害人嚇到跑掉後，伊才進入櫃檯拿錢，當時則
    沒有持刀，錢拿走後，伊才轉頭撿起掉在地上的刀子，安全
    帽則脫在現場，伊離開不到十公尺之距離，老闆便出來把伊
    撞倒，事情經過就是這樣云云。經查：
  (一)被告確實有於九十八年七月二日十六時三十分許，騎上揭向
    友人借來之機車，並於進入啟麟批發商店前先將該車之車牌
    以老虎鉗卸下置放在機車置物箱中，隨即攜帶客觀上具有危
    險性，足以對人之生命、身體產生危害而可供兇器使用之西
    瓜刀一把，前往上揭啟麟批發商店，因見店內收銀臺附近僅
    有員工丙○○一人在場，即頭戴白色全罩式安全帽、口戴口
    罩、手戴棉質手套進入上開批發商店至證人丙○○所在之收
    銀櫃檯前，並逕行繞過櫃臺而由收銀臺抽屜中取走現金十萬
    八千元等節，業據被告坦認在卷，核與證人洪文聰於警詢中
    之證述、證人林俊麟於警詢中之證述，以及證人丙○○於歷
    次警詢、偵查及本院審理中到庭結證情節大致相符，並有員
    警職務報告、刑案現場測繪圖、現場照片、臺中縣警察局霧
    峰分局大里分駐所搜索、扣押筆錄、贓物認領保管單、證人
    丙○○指認犯罪嫌疑人紀錄表、車籍查詢－基本資料詳細畫
    面，以及扣案之安全帽一頂、口罩一個、手套一支、西瓜刀
    一把、水果刀一把、老虎鉗一支等物品可資佐憑，堪信為真
    實。
  (二)被告雖以前詞辯稱並無強盜或加重強盜之犯嫌云云，惟就被
    告是否有掏出刀子抑或該刀子係自被告之褲管內部掉落到地
    上等情，證人丙○○已於警詢、偵查中證稱：被告有掏出刀
    子等語，復於本院審理時到庭結證稱：被告確實有自褲腰處
    掏出亮亮的東西，並且掉在地上，該刀子並不是從被告褲管
    裡面掉落在地上的等語屬實；加以證人林俊麟亦於警詢中證
    稱：當時發生時我人在辦公室內，我一聽到小姐大聲說有人
    持刀強盜，便和我賣場員工開車衝撞歹徒等語明確，互核當
    時均在賣場內之證人丙○○以及林啟麟所述，堪信證人丙○
    ○證述確實有看到被告自腰間掏出西瓜刀等情屬實。而被告
    於九十八年七月六日本院羈押庭訊問時就其攜帶扣案西瓜刀
    之方式乃供稱：「當時我將刀子插在我長褲後方的口袋裡面
    」等語，核與其於本院審理中所辯稱：我有帶刀進去，刀子
    插在腰間，是在褲子裡面等語不相符合；況被告已自承當時
    因為缺錢，在路上想到可以去之前光顧過而知道收銀機位置
    所在之啟麟批發商店，才想到要進去拿錢，而扣案之西瓜刀
    亦係伊自行攜帶前往而進入該啟麟批發商店等語明確，依常
    情而論，一般商店斷無可能在無任何交易之普通情況下，任
    意交付錢財予非前往交易之客戶，被告除藉由其他手段之介
    入外，當無可能逕自獲得商店之同意而交付財物，由此可知
    ，被告攜帶西瓜刀進入商店，主觀上亦係為財，自無可能將
    西瓜刀藏放於店內人員看不見之長褲內，是被告上揭所辯顯
    係事後矯飾卸責之詞，不足為採。又查，被告當時頭戴全罩
    式安全帽、口戴口罩、手戴手套，復有手持西瓜刀之行為，
    業如上述，以此等全身上下之裝束，出現在商店之櫃臺收銀
    機前，其用意已屬不言可喻，縱被告所持之西瓜刀因故掉落
    在地面上而未即時拾起，惟該刀既已經被告亮由被害人丙○
    ○看到，且係常人所熟知之屬於長刃刀械之西瓜刀，以當時
    之客觀情狀而言，縱被告不發一語，實已足以達到使被害人
    心生受脅迫感而不能抗拒之程度，乃屬常情，而此情亦經證
    人丙○○於偵訊中結證稱：當時很害怕，怕被刀子傷到等語
    ，於本院審理中亦具結證稱：「（檢察官問：如何判斷他是
    要錢？）因為一般正常到我們店理購物的消費者，不會戴著
    安全帽、口罩及手套，更何況他掏出刀子來。」、「（檢察
    官問：當時有無想要去維護抽屜裡面的錢財？）當時已經來
    不及，我受到驚嚇，已經顧不得錢。」、「（審判長問：一
    開始為何會逃離櫃臺？）直覺，害怕，對方持有凶器，害怕
    被傷到。」、「（受命法官問：那時你有無想要反抗？）當
    時我只是急著大喊搶劫，不敢反抗。」等語明確，則被告所
    為，顯已達抑壓被害人之抗拒或使被害人身體上、精神上處
    於不能抗拒之狀態等情，已昭然若揭。是被告辯稱：我所為
    不是強盜云云，顯不足採信。另被告所攜帶之西瓜刀既係於
    被告掏刀過程中掉落在地面上，則原起訴書所述之被告係手
    持西瓜刀迫使被害人丙○○離開櫃臺一節，即應予以更正，
    附此敘明。
  (三)綜上所述，本件被告犯行乃屬事證明確，堪為認定，應予依
    法論科。
二、論罪科刑部分：
  (一)按強盜罪之成立，以意圖為自己或第三人不法之所有，施以
    強暴、脅迫、藥劑、催眠術或他法，至使不能抗拒而取他人
    之物或使其交付者為構成要件。所稱「至使不能抗拒」係指
    行為人所施之強暴、脅迫等不法行為，在事實上，已達於使
    被害人無法抗拒或不能抗拒之程度而言；強盜罪之強暴、脅
    迫，祇須抑壓被害人之抗拒或使被害人身體上、精神上處於
    不能抗拒之狀態為已足，其暴力縱未與被害人身體接觸，仍
    無礙於強盜罪責之成立；若當場對被害人施以強暴脅迫，達
    於不能抗拒之程度，即係強盜行為，不能再論以恐嚇取財罪
    名，至被害人有無抗拒，或行為人持以實施強暴脅迫之兇器
    是否取自被害人之處所，及行為後如何離去，均於其是否為
    強盜，不生影響。如果施用強暴脅迫使人不能抗拒而為奪取
    ，即應成立強盜之罪。至所謂強暴脅迫手段，祇須抑壓被害
    人之抗拒，足以喪失其意思自由為已足，縱令被害人實際並
    無抗拒行為，仍於強盜罪之成立，不生影響，最高法院八十
    六年度臺上字第三一四三號、八十九年度臺上字第三０三五
    號、九十一年度臺上字第二六五三號、九十二年度臺上字第
    二九八二號判決要旨可資參照。次按刑法第三百二十一條第
    一項第三款之攜帶兇器竊盜罪，係以行為人攜帶兇器竊盜為
    其加重條件，此所謂兇器，其種類並無限制，凡客觀上足對
    人之生命、身體、安全構成威脅，具有危險性之兇器均屬之
    ，且祇須行竊時攜帶此種具有危險性之兇器為已足，並不以
    攜帶之初有行兇之意圖為必要，最高法院七十九年度臺上字
    第五二五三號判例意旨參照。查被告甲○○為上開加重強盜
    犯行時，所持之西瓜刀一把，係屬鋼製材質，刀面鋒利，全
    長（含刀柄）約四十一公分，即便僅刀刃部分亦長達二十八
    公分左右，且刀刃一面鋒利可切物等情，業經本院當庭勘驗
    無訛，於客觀上足以對人之身體、生命、安全構成威脅，自
    堪認為兇器無疑。則本件被告攜帶客觀上足資為兇器之西瓜
    刀一把，進入「啟麟批發商店」店內並迫使被害人丙○○離
    開收銀臺，而逕自由收銀臺抽屜中取走現金十萬八千元，其
    程度應已足以抑壓被害人之抗拒或使被害人身體上、精神上
    處於不能抗拒之狀態而構成強盜罪之脅迫手段，是被告基於
    強盜他人財物之犯意，執持客觀上足以對人之生命、身體、
    安全構成威脅，具有危險性，堪供為兇器使用之西瓜刀一把
    ，至使被害人不能抗拒，而強行取得收銀臺內之財物，核其
    所為，係犯刑法第三百三十條第一項之攜帶兇器加重強盜既
    遂罪。又被告前於八十九年間，因施用第一、二級毒品案件
    ，經臺灣南投地方法院以八十八年度訴字第二六０號分別判
    處有期徒刑十月、五月，應執行有期徒刑一年確定；復因施
    用第二級毒品案件，經臺灣南投地方法院以八十九年度投刑
    簡字第二六一號判處有期徒刑六月確定；又因偽造文書案件
    ，經臺灣南投地方法院以八十九年度易字第七一一號判處有
    期徒刑四月；再因違反毒品危害防制條例案件，經臺灣高等
    法院臺中分院以八十九年度上訴字第二二六三號維持臺灣南
    投地方法院八十九年度訴字第三八五號判處有期徒刑一年、
    七月；另因偽造文書案件，經臺灣高等法院臺中分院以八十
    九年度上訴字第二二四五號維持臺灣南投地方法院八十九年
    度訴字第二一五號判處有期徒刑一年（上開偽造文書、毒品
    危害防制條例等四罪，嗣經臺灣高等法院臺中分院合併定應
    執行有期徒刑二年五月確定），上開案件經接續執行後，於
    九十四年三月五日縮刑期滿執行完畢而於翌日出監。復於九
    十五年間，因違反毒品危害防制條例案件，經本院以九十五
    年度訴字第一四七四號分別判處有期徒刑八月、五月；又因
    違反毒品危害防制條例案件，經臺灣南投地方法院以九十六
    年度訴字第五二號分別判處有期徒刑九月、六月；再因詐欺
    案件，經臺灣南投地方法院以九十六年度投刑簡字第二四四
    號判處有期徒刑五月，上開五罪再經臺灣南投地方法院以九
    十六年度聲減字第一一九九號分別減為有期徒刑四月、二月
    十五日、四月十五日、三月、二月十五日確定，嗣經接續執
    行後，甫於九十七年三月三十一日縮短刑期假釋出監並付保
    護管束，並於九十七年四月四日因假釋期滿未經撤銷視為執
    行完畢等情，有臺灣臺中地方法院檢察署刑案資料查註紀錄
    表及臺灣高等法院被告前案紀錄表各一份在卷可憑，其於上
    開有期徒刑執行完畢後，五年內故意再犯本件有期徒刑以上
    之罪，為累犯，應依刑法第四十七條第一項之規定，予以加
    重其刑。爰審酌被告為籌錢購買毒品竟起意持刀強盜，除造
    成商家財物損失外，亦對被害人丙○○生命、身體造成之危
    險性甚高，並使被害人丙○○心裡蒙受恐懼陰影，影響社會
    秩序甚鉅，犯罪手段顯非平和，且審理時猶飾詞掩飾犯案情
    節，犯後態度不甚佳，惟考量其未曾對被害人丙○○造成身
    體上之傷害，顯非極惡之人，以及搶得之財物已返還商家（
    除遺落未尋獲之五千元部分）等一切情狀，量處如主文所示
    之刑，以資懲儆。
  (二)另查，扣案之安全帽一頂、口罩一個、手套一雙、西瓜刀一
    把，乃被告甲○○所有供犯本件犯罪所用之物，業據被告供
    承在卷，爰依刑法第三十八條第一項第二款之規定宣告沒收
    。至扣案之水果刀一把、老虎鉗一支，因被告否認屬其所有
    ，復無其他積極證據足資證明為被告所有供犯本案所用之物
    ，又非違禁物，爰不予宣告沒收。又扣案之手機SIM卡一片
    、鑰匙四支及注射針筒二支，雖屬被告所有，惟非供本件犯
    行所用之物，爰不宣告沒收，併予敘明。
據上論斷，應依刑事訴訟法第二百九十九條第一項前段，刑法第
三百三十條第一項、第四十七條第一項、第三十八條第一項第二
款，判決如主文。
本案經檢察官王淑月到庭執行職務。
中    華    民    國    98    年    11     月    5    日
                  刑事第十五庭審判長法  官  江奇峰
                                    法  官  廖純卿
                                    法  官  林學晴
以上正本證明與原本無異。
如不服本判決應於收受判決後10日內向本院提出上訴書狀，並應
敘述具體理由；其未敘述上訴理由者，應於上訴期間屆滿後20日
內向本院補提理由書（均須按他造當事人之人數附繕本）「切勿
逕送上級法院」。
                                    書記官  簡雅文
中    華    民    國    98    年    11    月    5     日
【附錄論罪科刑法條】
刑法第三百三十條（加重強盜罪）：
犯強盜罪而有第三百二十一條第一項各款情形之一者，處七年以
上有期徒刑。
前項之未遂犯罰之。


司法院資訊處製作；財團法人民間司法改革基金會備份。
